【裁判字號】    98,勞訴,42
【裁判日期】    990421
【裁判案由】    給付加班費
【裁判全文】
臺灣臺北地方法院民事判決              98年度勞訴字第42號
原      告  乙○○
被      告  荷興企業股份有限公司
法定代理人  甲○○
訴訟代理人  丁俊文律師
            丙○○
上列當事人間請求給付加班費事件，本院於民國99年4月7日言詞
辯論終結，判決如下：
    主  文
被告應給付原告新台幣玖萬參仟捌佰零壹元，及自民國九十七年
十月十八日起至清償日止，按年息百分之五計算之利息。
原告其餘之訴駁回。
訴訟費用由被告負擔十分之一，餘由原告負擔。
本判決第一項得假執行；但被告如以新台幣玖萬參仟捌佰零壹元
為原告預供擔保，得免為假執行。
原告其餘假執行之聲請駁回。
    事實及理由
壹、程序方面：
    按訴狀送達後，原告不得將原訴變更或追加他訴，但請求之
    基礎事實同一，或擴張或減縮應受判決事項之聲明者，不在
    此限，民事訴訟法第255條第1項第2款、第3款分別定有明文
    。本件原告於起訴時原聲明：被告應給付原告新台幣（下同
    ）699,494元及自支付命令狀繕本送達被告之翌日起至清償
    日止，按年息5％計算之利息，嗣於民國98年2月9日具狀變
    更訴之聲明為：被告應給付原告698,063元及自支付命令狀
    繕本送達被告之翌日起至清償日止，按年息5％計算之利息
    ；並陳明願供擔保請准宣告假執行（見本院卷第30頁），又
    於98年3月30日言詞辯論期日擴張聲明為：被告應給付原告
    819,475元及自支付命令狀繕本送達被告之翌日起至清償日
    止，按年息5％計算之利息；並陳明願供擔保請准宣告假執
    行（見本院卷第81頁），嗣於98年7月8日言詞辯論期日就本
    金部分擴張為839,227元（見本院卷第116頁背面），又另於
    99年1月6日就本金部分擴張為842,499元（見本院卷第174頁
    ），經核原告所為訴之變更，請求之基礎事實同一，且僅係
    擴張應受判決事項之聲明，揆諸前開規定，尚無不合，應予
    准許，先予敘明。
貳、實體方面：
一、原告起訴主張：其自92年11月1日起至97年5月31日止任職被
    告公司擔任百貨公司專櫃銷售員，按勞動基準法（下稱勞基
    法）規定上班時間為8小時，之後即屬加班時數，因此勞工
    工時依法應為181小時，惟被告卻以200小時計算基本工時，
    致其受有短領加班費之損害，再者勞基法規定的加班費計算
    方式為每月應發基本薪水除以240小時＝每小時平均薪水×
    1.33（或1.66），然被告卻係僅以時薪70元×加班時數為計
    算，是有少給其加班費之情事，兩者合計共738,555元，另
    依據勞基法第37條及同法施行細則第23條規定，每年國定假
    日共19天，如有上班應給予休假或補休或加班費，因此被告
    依上開規定即應再補給其加班費103,944元，爰依勞動契約
    之法律關係提起本件訴訟，請求被告給付加班費842,499元
    （即738,555+103,944=842,499）。並聲明：被告應給付原
    告842,499元，及自支付命令送達翌日起至清償日止，按年
    息5％計算之利息，並陳明願供擔保請准宣告假執行。
二、被告則以：原告任職被告公司期間，工時係以每月25日每日
    8小時（內含用餐時數）計算，合計200小時，扣除每日1小
    時用餐時間，實際工作時數175小時，月薪為基本薪資加工
    作獎金，工作獎金按每日銷售業績乘以公司規定比率，未上
    班日不計入，每小時工作獎金則以工作總獎金除以每月上班
    總時數，加班費是以每小時70元加計每小時工作獎金。原告
    自92年11月至95年9月上班時數共9,037小時，每月工作超過
    200小時以外之時間始算加班工時，且其已於每月給付薪資
    時給付加班費予原告，並未短少給付等語，資為抗辯。並聲
    明：原告之訴及假執行之聲請均駁回，如受不利判決，願供
    擔保請准宣告免為假執行。
三、本件兩造協議不爭執事項：
  (一)原告自92年11月1日起至97年5月31日止任職被告公司，且從
    95年10月至離職前係擔任百貨公司專櫃銷售員販賣男士西裝
    。
  (二)依兩造間勞動契約之約定，工作時間一個月200個小時，每
    月排休5日，有5日是全天班，全天班工作10個小時，其他是
    早晚班，早晚班一天7個小時，薪資部分為基本薪加上獎金
    抽成，於僱傭開始時業已告知。
  (三)原告於92年11月至97年5月之上班總時數及加班時數如附表
    一所示，且原告業已領取如附表二所示之每月基本工資。
四、原告主張被告應給付其短付之加班費842,499元，被告則以
    前揭情詞置辯，是本件之爭點厥為：(一)原告之加班時數應如
    何計算。(二)原告主張國定假日應補給加班費，有無理由。(三)
    原告得請求之加班費數額為何。茲分述如下：
  (一)本件原告主張依勞基法規定每月超過181小時即屬加班時數
    ，惟被告卻以超過200小時後才開始計算加班時數，致其受
    有短領加班費之損害云云。惟查，原告自92年11月任職被告
    公司時起，兩造即約定工作時間一個月200個小時，每月排
    休5日，全日班為5日，全日班工作時間為10個小時，其他是
    早晚班，早晚班一天7個小時等情，有原告提出之被告公司
    店櫃上班、休假規定表影本乙份在卷可稽，並為兩造所不爭
    執（見本院卷第55頁、第101頁背面），兩造既已合意超過
    200小時始屬加班時數，則原告之加班時數即應以每月超過
    200小時為計算基準，是原告前揭主張，並不可採。
  (二)再按勞工每七日中至少應有一日之休息，作為例假；紀念日
    、勞動節日及其他由中央主管機關規定應放假之日，均應休
    假，勞基法第36、37條分別訂有明文。而勞基法第37條所稱
    應放假之日，依勞基法施行細則第23條之規定，共計19日。
    依每年365日計算，每年應有例假52日，加計第37條所稱應
    放假之日19日，共計71日。勞資雙方所議定每年之例假、放
    假總日數僅需不低於71日，即屬合法，縱因工作需求而調整
    於其他日期放假，亦不能認為係低於勞動基準法所定之勞動
    條件（蓋於例假、放假日當日休息，是否優於調整於他日休
    息，須視個人喜好、需求而定，客觀上並無必然優劣之分）
    。又按雇主延長工作時間者，應依法定標準加給延長工作時
    間之工資，雇主經徵得勞工同意於例假、休假及特別休假等
    日工作者，應加倍發給工資，固為勞基法第24條、第39條所
    明定，惟為顧及勞雇雙方整體利益及契約自由原則，並落實
    勞基法第21條第1項之規定，倘使勞工如已同意例休假日仍
    應從事工作，且勞雇雙方所約定之工資，又未低於基本工資
    加計假日工資之總額時，既不違反勞基法之規定，勞雇雙方
    自應受其拘束，勞方事後自不得任意翻異，更行請求例休假
    日之工資。經查，兩造就原告工作時數係約定月休5日，則
    原告一年之休假日數為60日，揆諸前揭說明，勞資雙方所議
    定每年之例假、放假總日數僅需不低於71日，即屬合法，故
    被告每年給付原告之例休假日工資不低於11日（即71-60=11
    ），即屬合法，且被告公司係採月薪制，基本工資中已支付
    一倍之金額，是原告於例休假日加班，僅須再支付一倍之工
    資即已足，故被告於93年至97年間應給付原告之例休假日工
    資，以每年11日計算（如附表一所示），於法並無不合。
  (三)又按雇主延長勞工工作時間者，其延長工作時間之工資依左
    列標準加給之：一、延長工作時間在二小時以內者，按平日
    每小時工資額加給三分之一以上。二、再延長工作時間在二
    小時以內者，按平日每小時工資額加給三分之二以上，勞基
    法第24條第1項第1、2款定有明文。又國家為保障勞工權益
    ，加強勞雇關係，促進社會與經濟發展而制定勞基法，規定
    勞工勞動條件之最低標準，並依同法第3條規定適用於同條
    第1項各款所列之行業，事業單位依其事業性質以及勞動態
    樣，固得與勞工另訂定勞動條件，但不得低於勞基法所定之
    最低標準，關於延長工作時間之加給，自勞基法施行後，凡
    屬於該法適用之各業自有該法第24條規定之適用，司法院大
    法官會議第494號解釋著有明文。另工資由勞雇雙方議定之
    ，但不得低於基本工資，前項基本工資，由中央主管機關擬
    定後報請行政院核定之，勞基法第21條規定甚明，如勞雇雙
    方約定之薪資，不低於基本工資及以基本工資為基準計算出
    之例休假工資、備勤工資及延時工資等之總合，則該工資之
    約定，並不違反勞基法之規定，雙方均應受其拘束，勞方不
    得更行請求例、休假及備勤等工資。亦即，勞工應獲得之薪
    資總額，原則上得分別工作性質之不同，任由勞雇雙方予以
    議定，僅所議定之約定薪資數額不得低於行政院所核定之基
    本工資，雙方依所議定之工資給付收受，並不違背勞基法保
    障勞工權益之意旨，若勞雇約定之工資低於法定基本工資及
    加計例休假日、延時工資之總額時，勞工始得請求其差額。
    亦即按兩造約定之工作時間計算加上加班時數，若有低於行
    政院核定之基本工資（92年至96年6月止為每月15,840元，
    每天528元，每小時66元；96年7月後為每月17,280元，每天
    576元，每小時95元）加上加班費之情事者，原告始得請求
    之間之差額。經查，原告於92年11月至97年5日間自皮告公
    司處領得之工資（即如附表二所示之底薪、主管加給、全勤
    、妝洗津貼）加上如附表二所示之加班費，即為被告公司每
    月給付原告之基本工資，而原告於被告公司超過200小時之
    加班數如附表一「前二小時加班時數」及「第三小時後加班
    時數」所示等情，亦為兩造所不爭執，是原告依勞基法第24
    條第1、2項之規定，就附表一所示「前二小時加班時數」及
    「第三小時後加班時數」，於92年至96年6月止以每小時66
    元，96年7月後以每小時95元計算，再加計勞基法基本工資
    （92年至96年6月止為每月15,840元；96年7月後為每月17,
    280元）及附表二所示之假日加班費，則被告依勞基法計算
    應付之基本工資即如附表二「依勞基法基本工資計算應付金
    額」欄之數額，兩者之差額即係原告依勞基法規定所得請求
    之金額，是原告請求被告給付如附表二所示加班費差額計
    93,801元，即屬有據，逾此部分之請求，則無理由。
五、綜上所述，被告雖已給付原告加班費，惟尚有如附表二所示
    之差額未給付，故原告依勞動契約之法律關係請求被告應給
    付原告93,801元，及自支付命令送達翌日即97年10月18日起
    至清償日止，按年息5％計算之利息，為有理由，應予准許
    。逾此部分，即無理由，應予駁回。
六、本判決第1項所命給付之金額未逾50萬元，爰依民事訴訟法
    第389條第1項第5款之規定，依職權宣告假執行，又被告
    陳明願供擔保，請准宣告免為假執行，就原告勝訴部分，經
    核並無不合，爰酌定相當之擔保金額准許之。至原告敗訴部
    分，其訴既經駁回，假執行之聲請亦失所附麗，應一併駁回
    之。
七、本件事證已臻明確，兩造其餘之攻擊防禦方法及舉證，經本
    院審酌後，認均不足以影響本判決之結果，毋庸一一論列，
    併此敘明。
八、據上論結，原告之訴為一部有理由、一部無理由，爰依民事
    訴訟法第79條、第389條第1項第5款、第392條第2項，判決
    如主文。
中    華    民    國    99    年    4    月    21    日
                  勞工法庭      法  官   郭美杏
以上正本係照原本作成
如對本判決上訴，須於判決送達後20日內向本院提出上訴狀
中    華    民    國    99    年    4    月    21    日
                                書記官   馮姿蓉

司法院資訊處製作；財團法人民間司法改革基金會備份。
